臺灣臺中地方法院民事判決　95年度簡上字第229號
上　訴　人　聯牧企業股份有限公司
法定代理人　乙○○
訴訟代理人　丁○○
被上訴人　　普輝機械股份有限公司
法定代理人　丙○○
訴訟代理人　甲○○
上列當事人間請求給付貨款事件，上訴人對於中華民國95年6月
30日本院臺中簡易庭94年度中簡字第2721號第一審判決提起上訴
，本院於民國95年12月22日言詞辯論終結，判決如下：
    主      文
原判決關於駁回下開第貳項部分暨訴訟費用之裁判均廢棄。
上項廢棄部分，被上訴人應給付上訴人新台幣玖萬肆仟陸佰元及
自民國九十四年八月十六日起至清償日止，按年息百分之五計算
之利息。
其餘上訴駁回。
第一、二審訴訟費用由被上訴人負擔貳分之壹，餘由上訴人負擔
。
    事實及理由
一、上訴人上訴主張：被上訴人向上訴人訂購變頻式電離子焊接
    機、油壓式裁焊機及冰火機各1台，價金合計新台幣（下同
    ）925,000元（未稅），兩造並於民國93年7月23日簽立「訂
    購合約」。上訴人於93年11月25日交付上開3台機器予被上
    訴人。被上訴人迄僅支付上訴人貨款合計771,250元，尚有
    貨款及營業稅合計200,000元未給付。被上訴人與訴外人武
    野有限公司（以下簡稱武野公司）之信用狀或合約內容，上
    訴人並不知情；被上訴人亦未提出任何自動化機械之要求。
    又上訴人所開立之發票內容雖為自動台，然此僅公司會計報
    帳方便之用，自不得以此判斷雙方合約之內容。簽訂合約前
    ，兩造詳細討論機械動作為操作者將鋼板放入夾持滾輪，手
    動操作直流馬達送至押板處夾緊再行切斷。雙邊鋼板切斷後
    再用手拿中心銅板放入焊接處被襯，然後按前進鈕將鋼板送
    至焊接位置後放開、再按夾緊鈕押板夾緊後、再按焊接啟動
    鈕、焊接即自動焊接。以上所述若有自動部分即是焊接時不
    用手拿著焊接所稱自動焊接，並非所有之動作皆自動。上訴
    人否認系爭機器有瑕疵，瑕疵應由被上訴人負舉證責任。認
    為若有瑕疵，應於發現後、修正前將具體瑕疵、修正內容列
    載通知上訴人簽認，而非將該機械於93年12月送往國外後，
    始於94 年3月7日以傳真通知上訴人，並依被上訴人片面主
    張之價格扣款。縱上訴人同意由被上訴人自行修正瑕疵，被
    上訴人就其修正方法之相當、修正費用亦應負舉證責任。縱
    認為瑕疵存在，亦僅得就原有設計作修正，而非變更設計，
    被上訴人於第一審所提證物二所載項目6、7均屬變更設計，
    而非原有設計作修正。並聲明：爰依兩造契約之約定，請求
    被告給付未付款項。並聲明：(一)原判決廢棄；(二)被上訴人應
    給付上訴人200,000元，及自起訴狀繕本送達翌日起至清償
    日止，按年息5%計算之利息。
二、被上訴人主張：就兩造約定之契約內容如原審判決之認定。
    系爭機器之瑕疵亦如原審判決所認定，修理費亦如原審所認
    定。被上訴人並因此遭訴外人罰款1,175,470元，沙烏地阿
    拉伯客戶亦傳真訴外人告知目前機器無法正常運作，上訴人
    無法交付被上訴人符合品質及性能之機器。被上訴人因而支
    出修繕費用27,300元及因而受訴外人武野公司違約罰款1,17
    5,470元，並以之與上訴人本件請求主張抵銷。並聲明：上
    訴駁回。
三、兩造不爭執之事實：
(一)被上訴人向上訴人訂購變頻式電離子焊接機、油壓式裁焊機
    及冰火機各1台，價金合計925,000元（未稅），兩造並於93
    年7月23日簽立「訂購合約」。
(二)上訴人於93年11月25日交付上開3台機器予被上訴人。
(三)被上訴人迄僅支付上訴人貨款合計771,250元，尚有貨款及
    營業稅合計200,000元未給付。
四、得心證之理由：
    兩造厥有爭執者，為被上訴人向上訴人定作、購買系爭裁焊
    機時，兩造是否已約明該機器須為「自動式」？該「自動式
    」應作何解釋？系爭焊接機是否有瑕疵？及被上訴人得否主
    張抵銷？經查：
(一)上訴人主張被上訴人向上訴人訂購變頻式電離子焊接機、油
    壓式裁焊機及冰火機各1台，價金合計925,000元（未稅），
    兩造並於93年7月23日簽立「訂購合約」，上訴人於93年11
    月25日交付上開3台機器予被告，被上訴人迄僅支付上訴人
    貨款合計771,250元，尚有貨款及營業稅合計200,000元未給
    付之事實，業據其提出訂購合約、出貨單及有被上訴人提出
    之統一發票附於原審卷內為證，並為兩造所不爭執，堪認為
    真實。又就承攬之瑕疵，民法第492條乃規定：承攬人完成
    工作，應使其具備約定之品質及無減少或滅失價值或不適於
    通常或約定使用之瑕疵。又按當事人主張有利於己之事實者
    ，就其事實有舉證之責任；當事人主張之事實，經他造於準
    備書狀內或言詞辯論時或在受命法官、受託法官前自認者，
    無庸舉證，民事訴訟法第277條第1項前段、第279條亦分別
    定有明文。是如主張承攬工作有瑕疵者，除他造自認者外，
    即應就其瑕疵之主張盡其舉證之責任。又解釋契約，固須探
    求當事人立約時之真意，不能拘泥於契約之文字，但契約文
    字業已表示當事人真意，無須別事探求者，即不得反捨契約
    文字而更為曲解，最高法院亦著有17年上字第1118號判例意
    旨足資參照。雖被上訴人抗辯：系爭機器有瑕疵，致被上訴
    人支出修繕費用273,500元等情，並據其提出武野公司證明
    函、修改費用明細表、武野公司折讓單、修改費用表、請款
    單、統一發票、估價單、對帳單、準備單、請款明細、信用
    狀、外文函附於原審卷內及提出外文函為證，並聲請訊問證
    人林家富及謝錫欽。惟查依被上訴人所提出上開武野公司證
    明函、修改費用明細表、武野公司折讓單、修改費用表、請
    款單、統一發票、估價單、對帳單、準備單、請款明細、信
    用狀、外文函，均僅能認被上訴人與武野公司間約定所買賣
    之機器須符合武野公司國外客戶要求之自動裁剪之效用，且
    為符合該約定效用，被上訴人所為相關修繕及受有武野公司
    1,175,470元之扣款，並未能遽認兩造間即有該相同自動裁
    剪效用之約定。再證人即武野公司業務經理林家富及曾修理
    系爭機器之謝錫欽雖分別於原審證述：因向被告（即被上訴
    人）購買之整套機器未達當初所約定自動焊接的功能，所以
    對被告扣款100多萬元；曾幫忙修理系爭機器等語，然其亦
    各證述：因為我們是向普暉公司（即被上訴人）購買，所以
    無權向原告聯牧公司（即上訴人）主張任何權利；我記得系
    爭機器設計本身就有問題等語。即知證人林家富及謝錫欽自
    僅知武野公司與被上訴人間買賣之情事及曾為修理之情事，
    亦未能遽認兩造間契約之約定內容為何。又依被上訴人所提
    出上開上訴人所開立之統一發票所示，固載有「自動台」字
    樣，惟兩造間就兩造所訂購、承攬之機器既簽有上開訂購合
    約，依契約解釋之原則，即應以上開兩造所簽立之訂購合約
    為其內容。而觀之兩造上開訂購合約內容，僅約定兩造間交
    易之機器為變頻式電離子焊接機；油壓式裁焊機；冰水機各
    1台，變頻式電離子焊接機則載明型式、規格及配件；油壓
    式裁焊機則載明工作範圍、機械動力、切斷系統、直線焊接
    組及進料組，兩造約定之效用即應以兩造上開約定範圍為解
    釋。依兩造約定之上開範圍，已未能遽認兩造間約定之油壓
    式裁焊機需具備上開被上訴人與訴外人武野公司間約定相同
    之自動裁焊之效用。又觀之上開被上訴人提出附於原審卷內
    之修改費用表所示，包括１、中心夾板滑座附輥輪改成兩段
    之費用：1組19,000元，2組計38,000元。２、押板修改費用
    ：3,000元。３、輸送鋼帶組輥輪改成兩段之費用：1組23,
    000元，2組計46,000元。４、減速機：1台9,200元，2台計
    18,400元。５、中心焊位住銅板修改為自動式費用：9,800
    元。６、台身修改費用：6,000元。７、電控修改為伺服馬
    達費用：152,300元。除其中包括１、中心夾板滑座附輥輪
    改成兩段之費用：1組19,000元，2組計38,000元。２、押板
    修改費用：3,000元。３、輸送鋼帶組輥輪改成兩段之費用
    ：1組23, 000元，2組計46,000元。４、減速機：1台9,200
    元，2台計18,400元，總計105,400元部分之修繕費，上訴人
    業於原審95年6月15日言詞辯論時陳述：同意負擔等語，堪
    認上訴人對該部分之修繕費用為自認，依上開民事訴訟法第
    279條之規定，被上訴人毋庸就此部分再為舉證外。餘被上
    訴人所支出餘包括５、中心焊位住銅板修改為自動式費用：
    9,800元。６、台身修改費用：6,000元。７、電控修改為伺
    服馬達費用：152,300元，總計168,100元之修繕費部分，既
    為上訴人否認其機器有瑕疵，且乃因其機器之瑕疵所造成，
    自仍應由被上訴人就該修繕乃因上訴人之機器有瑕疵及乃因
    上訴人機器之瑕疵所造成盡其舉證之責任。而觀之兩造上開
    訂購合約，就油壓式裁焊機業已載明直線焊接組為ＤＣ馬達
    ，則被上訴人為符合訴外人武野公司國外客戶之要求，將兩
    造明確約定之ＤＣ馬達電控修改為伺服馬達，修改為自動式
    並修改台身，自已逾越兩造約定效用之範圍，自未能認係因
    上訴人機器之瑕疵所致，此除有上開兩造之訂購合約附於原
    審卷內可憑外，並經臺中市機器商業同業公會函覆：「１、
    更換馬達應屬於部分設計變更。：：３、自動之定義，應依
    訂購合約書內細項訂定自動部分，不可涵蓋整台機器」等語
    明確，亦有該會95年10月23日中市機器添字第079號函在卷
    可佐。則被上訴人抗辯：被上訴人所支出餘包括５、中心焊
    位住銅板修改為自動式費用：9,800元。６、台身修改費用
    ：6,000元。７、電控修改為伺服馬達費用：152,300元，總
    計168,100元之修繕費部分，乃因上訴人機器有瑕疵及乃因
    上訴人機器之瑕疵所造成，應由上訴人負擔此部分之修繕費
    用云云，即難認為真實。
(二)按二人互負債務，而其給付種類相同，並均屆清償期者，各
    得以其債務，與他方之債務，互為抵銷。但依債之性質不能
    抵銷或依當事人之特約不得抵銷者，不在此限，民法第334
    條第1項亦有明文。被上訴人主張以修繕費用就其應付之款
    項為抵銷，經核於上開上訴人應負擔之105,400元部分，即
    合於上開抵銷之要件，應予准許，逾此範圍之部分，因未能
    認被上訴人對上訴人有該債權之存在，即於法未合，未能准
    許。上訴人請求之款項即因被上訴人上開105,400元部分主
    張抵銷，其債權僅餘94,600元。再就被上訴人主張：以其受
    訴外人武野公司違約罰款1,175,470元主張與上訴人本件請
    求抵銷云云，固亦據提出上開武野公司證明函、修改費用明
    細表、武野公司折讓單、修改費用表、請款單、統一發票、
    估價單、對帳單、準備單、請款明細、信用狀、外文函為證
    ，並聲請訊問證人林家富及謝錫欽。惟如前述，上開證據及
    證人之證言，僅能認被上訴人與武野公司間約定所買賣之機
    器須符合武野公司國外客戶要求之自動裁剪之效用，且為符
    合該約定效用，被上訴人所為相關修繕及受有訴外人武野公
    司1,175,470元之扣款，並未能遽認兩造間即有該相同自動
    裁剪效用之約定，自亦未能認乃因上訴人機器之瑕疵所致。
    且兩造所約定油壓式裁焊機業於契約載明直線焊接組為ＤＣ
    馬達，更難認上訴人須提供電控為伺服馬達所具備之相同自
    動裁剪效用。被上訴人所受上開扣款，自未能認乃因上訴人
    之機器有瑕疵，且係因其瑕疵所致，亦難認被上訴人對上訴
    人有此部分1,175,470元損害賠償債權存在。則被上訴人主
    張此部分1,175,470元部分之抵銷，亦於法未合，亦難准許
    。
(三)綜上所述，上訴人依兩造買賣承攬契約之約定，請求被上訴
    人給付未付款項，求為判決被上訴人應給付上訴人200,000
    元，及自起訴狀繕本送達翌日起至清償日止，按年息5%計算
    之利息，即於94,600元及自起訴狀繕本送達翌日即94年8月
    16日起至清償日止，按年息5%計算利息之範圍內為有理由，
    應予准許，逾此請求之範圍，即屬無據，應予駁回。上訴意
    旨就上訴人請求有理由部分，求予廢棄改判，為有理由，爰
    由本院將此部分之判決予以廢棄，改判如主文第2項所示。
    至於上訴人於原審請求不應准許部分，原審為上訴人敗訴之
    判決，經核於法並無不合，上訴意旨求予廢棄改判，為無理
    由，應駁回其上訴。
(五)據上論結，本件上訴為一部有理由，一部無理由，依民事訴
    訟法第436條之1第3項、第449條第1項、第450條、第79條，
    判決如主文。
中　　華　　民　　國　　96　　年　　1 　　月　　12　　日
                  民事第二庭    審判長法  官　許冰芬
                                      法  官　劉長宜
                                      法  官　陳秋月
上正本證明與原本無異。
不得上訴。
中　　華　　民　　國　 096　　年　　1 　　月　　12　　日
                                      書記官  張皇清
